【裁判字號】    95,訴,464
【裁判日期】    951130
【裁判案由】    準強盜等
【裁判全文】
台灣士林地方法院刑事判決               95年度訴字第464號
公  訴  人  台灣士林地方法院檢察署檢察官
被      告  乙○
                      樓之1(.
指定辯護人  本院公設辯護人  丙○○
上列被告因準強盜等案件，經檢察官提起公訴（94年度偵緝字第
553號、94年度第6723號） ，本院判決如下：
    主  文
乙○連續意圖為自己不法之所有，以詐術使人將本人之物交付，
處有期徒刑陸月，如易科罰金，以銀元參佰元即新台幣玖佰元折
算壹日；又竊盜未遂，處有期徒刑肆月，如易科罰金，以銀元參
佰元即新台幣玖佰元折算壹日，扣案之鑰匙壹支沒收；又行使偽
造私文書，足以生損害於公眾及他人，處有期徒刑肆月，如易科
罰金，以銀元參佰元即新台幣玖佰元折算壹日，於屏東縣警察局
屏東分局民生派出所94年5 月30日所制作之貳份調查筆錄、逮捕
通知書、扣押筆錄、扣押物品目錄表、口卡片上所偽造之「王世
騰」簽名、指印均沒收。應執行有期徒刑壹年，如易科罰金，以
銀元參佰元即新台幣玖佰元折算壹日，扣案之鑰匙壹支及於屏東
縣警察局屏東分局民生派出所94年5 月30日所制作之貳份調查筆
錄、逮捕通知書、扣押筆錄、扣押物品目錄表、口卡片上所偽造
之「王世騰」簽名、指印均沒收。
    事  實
一、乙○基於意圖為自己不法所有之概括犯意，先於民國93年5
    月14日上午9 時許，在基隆市○○區○○路46號，佯稱：願
    代為清償汽車貸款餘額作為價金等語，向丁○○購買所有之
    511-LY號營業自小客車1 輛（該車掛名登記於偉達交通有限
    公司名下），致丁○○陷入錯誤，與乙○簽訂汽車買賣契約
    書，並將該車交付乙○辦理清償貸款及過戶等相關手續。乙
    ○旋於同日上午11時許，至台北市士林區○○○路○ 段1 之
    1 號，向甲○○兜售上開車輛，並向甲○○誑稱：俟取得甲
    ○○所繳交之車款後，伊即還清該車原有貸款，繳銷車牌，
    並將該車過戶登記予甲○○等語，使甲○○陷入錯誤，而與
    乙○簽訂汽車買賣契約書，並依約交付車款新台幣（下同）
    34萬2 千元。乙○詐得甲○○所交付之車款後，即將之用於
    償還債務，且從此避不見面。嗣丁○○、甲○○查知該車貸
    款仍未繳清，猶登記於偉達交通有限公司名下，始知受騙。
二、乙○又意圖為自己不法之所有，於94年5 月30日下午1 時10
    分許，在屏東縣屏東市○○路201 之3 號秦紹宗住處對面，
    以自備之鑰匙1 支開啟秦紹宗停放該處之K5-2299 號自小客
    車車門，進入該車欲竊取該車，詎其將鑰匙插入該車電門後
    ，竟無法啟動該車引擎而無法得逞，乙○乃放棄而步行離去
    。適秦紹宗在住處內聽得伊車遭人插入鑰匙欲發動引擎未成
    之聲音，觀看伊住處內所設置之監視設備，發現乙○竊車不
    成走下伊車，正步行離去，遂持雨傘1 把急忙出門騎乘機車
    自後追趕乙○，行約82.7公尺後在屏東市○○路142 之16號
    前，見乙○行走路旁，恐乙○逃逸，秦紹宗先以其機車撞倒
    乙○，秦紹宗隨之亦人車倒地，乙○起身之際，秦紹宗再持
    雨傘毆擊乙○，乙○驟遭毆打，不明所以趁隙逃跑，並在不
    詳姓名路人之協助下進入路旁屏東縣警察局屏東分局民生派
    出所，因其全身是血，該派出所值班員警見狀，即囑其至屏
    東市寶建醫院就醫。
三、嗣因秦紹宗報警稱有人欲竊取伊車，並向警描述竊車之人之
    外觀，警察覺該竊車之人外觀與乙○相符，遂於同日下午1
    時40分許偕同秦紹宗至寶建醫院急診室逮捕乙○，並扣得乙
    ○所有供犯罪所用之鑰匙1 支。乙○因另案遭通緝，為掩飾
    其真實身分及逃避刑責，竟萌生偽造署押及行使偽造私文書
    之犯意，冒用其胞弟「王世騰」之名義應訊，致承辦警員陷
    於錯誤，誤以為被查獲之人為王世騰，而由乙○在警員所交
    付之逮捕通知書、扣押筆錄、扣押物品目錄表及口卡片上接
    續偽簽王世騰之姓名、並按捺指印，表示其係王世騰本人，
    並確認業已收受該等文書之意思而偽造私文書，復持以交回
    警員處理。乙○嗣於前開派出所制作筆錄時，復接續在前開
    派出所所制作之2 份調查筆錄之受訊問人簽名欄處、筆錄騎
    縫處偽造「王世騰」之簽名及指印多枚，致生損害於王世騰
    及司法警察機關對於犯罪偵查之正確性。
四、案經丁○○、甲○○訴由基隆市警察局第二分局報告台灣基
    隆地方法院檢察署及屏東縣警察局屏東分局報告台灣屏東地
    方法院檢察署呈請台灣高等法院檢察署核轉台灣士林地方法
    院檢察署檢察官偵查起訴。
    理  由
壹、認定犯罪事實所憑之證據及理由
一、竊盜及冒名應訊部分
    上揭竊車未遂及冒用「王世騰」名義應訊之事實，業據被告
    乙○坦承不諱，核與證人秦紹宗所述情節相符，並有鑰匙1
    支扣案可資佐證，復有卷附逮捕通知書、扣押筆錄、扣押物
    品目錄表、口卡片及警詢筆錄2 份附卷可稽，就此部分被告
    事證明確，犯行堪以認定。
二、詐欺取財部分
    訊據被告雖供承於93年5 月14日上午9 時許向告訴人丁○○
    稱：願代為清償汽車貸款等語，而購得告訴人丁○○所有
    511-LY號營業自小客車1 輛，旋於同日上午11時許再以34萬
    2 千元將該車售予告訴人甲○○，並取得該車價款，迄未依
    約繳清該車貸款及辦理過戶登記予告訴人甲○○之事實，惟
    矢口否認有詐欺犯行，辯稱：伊是做中古車買賣的，因為過
    年時積欠賭債，拿到告訴人甲○○所交付之車款時剛好遇到
    債權人，因此錢就被債主拿走了，伊也沒有辦法把錢繳清，
    伊從買進到賣出只賺取幾千元利潤，伊沒有詐欺之意圖及行
    為云云。惟查，上開事實迭據告訴人丁○○、甲○○指訴甚
    明，並有汽車買賣合約書影本2 份、汽車新領牌照登記書影
    本1 份在卷可稽，且車牌號碼511-LY號營業自小客車原係告
    訴人丁○○自己開計程車之用，雙方原本約定於93年5 月17
    日交車，後來被告打電話表示因急著給客戶看車，同意補貼
    告訴人丁○○星期六、星期日兩日跑計程車之損失，要求提
    早於同年月14日交車等情，業據告訴人丁○○於偵查中以證
    人身分證述已明，核與告訴人丁○○與被告所簽訂汽車買賣
    合約書第7 項所載：「雙方議定甲方（即告訴人丁○○）應
    於93年5 月17日18時以前帶齊證件連同本車交付乙方（即被
    告）．．」等語相符，並為被告所不爭執，顯見被告急欲取
    得告訴人丁○○之車，俾將該車賣予告訴人甲○○，以取得
    告訴人甲○○所交付之車款甚明，被告向告訴人丁○○購車
    時，其意在取得該車之價款，非在賺取買入賣出之差額，已
    無疑義。況且，告訴人丁○○交付該車時，被告並未取得該
    車之證件資料，已經被告陳述在卷（詳見95年8 月16日準備
    程序筆錄第2 頁），被告從事中古車買賣，本案苟係正常買
    賣，被告並無不向告訴人丁○○要求交付證件以供其辦理過
    戶之理，足見被告向告訴人丁○○購入該車時，顯無意依約
    償清貸款並將車辦理過戶予後手。參以，被告取得告訴人甲
    ○○所交付之該車價款後，既未清償貸款，復未將該車辦理
    過戶登記予告訴人甲○○，且從此避不見面，亦經被告坦承
    在卷，益證被告係急於償還債務，適告訴人丁○○有意售車
    ，因而萌生先以購車為名向告訴人丁○○騙取該車，進而再
    將該車轉賣予被告甲○○，以騙取該車價款之犯意甚明。被
    告辯稱：伊取得車款後，巧遇債主，該車款即被債主拿走，
    因而無法繳清貸款及辦理過戶云云，顯屬卸責之詞，無法採
    信。故此部分之事證亦臻明確，被告犯行堪以認定。
貳、論罪科刑之理由
一、刑法於94年2 月2 日修正公布，95年7 月1 日施行，而刑法
    施行法亦於95年6 月14日增訂第1 條之1 。修正後刑法第2
    條第1 項規定：「行為後法律有變更者，適用行為時之法律
    。但行為後之法律有利於行為人者，適用最有利於行為人之
    法律。」係規範行為後法律變更所生新舊法律比較適用之準
    據法，於新法施行後，應適用修正後刑法第2 條第1 項之規
    定，為「從舊從輕」之比較。且比較時應就罪刑有關之共犯
    、未遂犯、想像競合犯、牽連犯、連續犯、結合犯，以及累
    犯加重、自首減輕暨其他法定加減原因（如身分加減）與加
    減例等一切情形，綜其全部罪刑之結果而為比較（最高法院
    95年第8 次刑事庭會議決議參照）。又比較適用最有利於行
    為人之法律，應就罪刑有關之一切情形，比較其全部之結果
    ，而為一體之適用，不應一部分適用新法，一部分適用舊法
    （最高法院29年上字第964 號判例意旨參照）。
（一）有關普通未遂部分，刑法原於第25條、第26條前段分別規
      定「已著手於犯罪行為之實行而不遂者，為未遂犯」；「
      未遂犯之處罰，得按既遂犯之刑減輕之」，新修正施行之
      刑法則將之合併規定於同法第25條此一條文中，即規定為
      「已著手於犯罪行為之實行而不遂者，為未遂犯。未遂犯
      之處罰，以有特別規定者為限，並得按既遂犯之刑減輕之
      」，比較新舊法並無孰輕孰重之問題，依新修正之刑法第
      2 條第1 項前段之規定，應適用行為時之修正前刑法第26
      條前段規定減輕其刑。
（二）刑法第55條後段有關「犯一罪而其方法或結果之行為犯他
      罪名」之牽連犯之規定，已修正刪除，並自95年7 月1 日
      起施行。亦即修正後之刑法，已無牽連犯得論以裁判上一
      罪之情形，所犯之數罪，應按其具體情形論罪。查被告所
      為偽造署押與行使偽造私文書罪，其行為、時間均屬個別
      獨立，但有方法、目的之牽連關係，若適用修正前之規定
      ，顯較有利於被告，自應依修正後刑法第2 條第1 項前段
      之規定，適用修正前刑法第55條後段之規定，從較重之行
      使偽造私文書罪處斷。
（三）本次新修正施行之刑法，將修正前刑法第56條連續犯之規
      定刪除，而修正前刑法第56條規定：「連續數行為而犯同
      一之罪名者，以一罪論。但得加重其刑至二分之一」，連
      續犯在本質上應屬數罪，僅係基於訴訟經濟或責任吸收原
      則之考量，而論以一罪，是以行為人若基於概括之犯意，
      而以連續數行為犯基本構成要件相同之罪名，依修正前刑
      法之規定，僅論以一罪，並就論處之最高刑度得加重至法
      定最高本刑二分之一，惟如連續犯廢除後，則因被告所為
      本係數行為，則應論以數罪，並以數罪併罰定其應執行之
      刑。是以，比較新、舊法結果，仍應適用較有利於被告之
      行為時法律即舊法論以連續犯。
（四）修正前刑法分則編有關罰金刑之貨幣單位係銀元；且依刑
      法分則編應處罰金者，應適用罰金罰鍰提高標準條例第1
      條之規定。亦即應按各該具體條文制定或修正之先後，定
      其提高之倍數。惟被告行為後，刑法施行法增訂第1 條之
      1 ，於同年6 月14日經總統公布，並自同年7 月1 日起施
      行；該條規定：「中華民國94年1 月7 日刑法修正施行後
      ，刑法分則編所定罰金之貨幣單位為新台幣。94年1 月7
      日刑法修正時，刑法分則編未修正之條文定有罰金者，自
      94年1 月7 日刑法修正施行後，就其所定數額提高為30倍
      。但72年6 月26日至94年1 月7 日新增或修正之條文，就
      其所定數額提高為3 倍」。亦即自95年7 月1 日起，刑法
      分則編所定罰金之貨幣單位，由原來之銀元改為新台幣；
      且94年1 月7 日刑法修正時，刑法分則編未修正之條文定
      有罰金者，自95年7 月1 日起，有關罰金之數額提高為30
      倍。被告所係犯刑法第216 條、第210 條、第217 條、第
      320 條第3 項、第1 項、第339 條第1 項之罪，均有罰金
      刑之處罰，且自24年7 月1 日公布施行後，即未再修正，
      依增訂刑法施行法第1 條之1 之規定，其罰金以新台幣為
      單位，數額應提高30倍，此與修正前之罰金以銀元為單位
      ，適用罰金罰鍰提高標準條例之結果應提高10倍者，對被
      告而言，並無不利（新台幣與銀元之比例為1 ：3 ，換算
      結果，亦為30倍），依修正後刑法第2 條第1項 前段之規
      定，自應適用修正前之規定。
（五）修正前刑法第41條第1 項前段規定：「犯最重本刑為5 年
      以下有期徒刑以下之刑之罪，而受6 個月以下有期徒刑或
      拘役之宣告，．．，得以1 元以上3 元以下折算1 日，易
      科罰金。．．」，另佐以95年7 月1 日前有效施行之罰金
      罰鍰提高標準條例第2 條規定：「依刑法第41條易科罰金
      ．．者，均就其原定數額提高為1 百倍折算1 日．．」以
      及現行法規所定貨幣單位折算新台幣條例第2 條規定：「
      現行法規所定金額之貨幣單位為圓、銀元或元者，以新台
      幣元之3 倍折算之。」等合併適用之結果，被告如於受有
      期徒刑或拘役之宣告而得易科罰金之情況下，最高折算標
      準係以新台幣9 百元折算1 日，惟新法第41條第1 項前段
      則規定：「犯最重本刑為5 年以下有期徒刑以下之刑之罪
      ，而受6 個月以下有期徒刑或拘役之宣告者，得以新台幣
      1 千元、2 千元、3 千元折算1 日，易科罰金．．」，比
      較新舊法之結果，舊法之折算標準顯有利於被告，則本件
      應適用較有利於被告之行為時法律即舊法定其易科罰金之
      折算標準。
（六）修正前刑法第41條第2 項規定：「併合處罰之數罪，均有
      前項情形，其應執行之刑逾六個月者，亦同」。惟新法第
      41 條 第2 項則規定：「此項規定於數罪併罰，其應執行
      之刑未逾六個月者，亦適用之。」，經比較新舊法之結果
      ，新法限縮得易科罰金之適用範圍，故舊法之規定顯較有
      利於被告，依刑法第2 條第l 項前段之規定，仍應依修正
      前刑法第41條第2 項，得以易科罰金。
（七）修正前刑法第51條規定：「數罪併罰，分別宣告其罪之刑
      ，依左列各款定其應執行」，其中第5 款規定：「宣告多
      數有期徒刑者，於各刑中之最長期以上，各刑合併之刑期
      以下，定其刑期。但不得逾二十年」，修正後刑法第51條
      第5 款規定：「宣告多數有期徒刑者，於各刑中之最長期
      以上，各刑合併之刑期以下，定其刑期。但不得逾三十年
      」，比較新舊法結果，修正後刑法並非較有利於行為人，
      依刑法第2 條第1 項前段之規定，仍應依修正前刑法第51
      條第5 款之規定，定其應執行之刑。
二、被告犯罪事實欄一所為，係犯刑法第339 條第1 項之詐欺取
    財罪，其先後兩次詐欺告訴人丁○○、甲○○犯行，時間緊
    密，所犯構成要件相同，顯係基於概括犯意而為之，為連續
    犯，應依修正刪除前刑法第56條規定以一罪論，並加重其刑
    。被告犯罪事實欄二所為，係犯同法第320 條第3 項、第1
    項之竊盜未遂罪，應依修正前刑法第26條前段規定減輕其刑
    。就此部分起訴書認係犯同法第329 罪準強盜罪，容有未恰
    （詳見下列理由欄參所述），起訴法條應予變更。被告犯罪
    事實欄三所為，其在警員所交付之逮捕通知書、扣押筆錄、
    扣押物品目錄表及口卡片上接續偽簽王世騰之姓名、並按捺
    指印，表示其係王世騰本人，並確認業已收受該等文書之意
    思而偽造私文書，復持以交回警員處理部分，核係犯同法第
    216 條、第210 條之行使偽造私文書罪。被告在前述文書上
    偽造「王世騰」簽名、指印之行為，係偽造私文書之部分行
    為，為偽造私文書罪吸收，偽造私文書後復持以行使，偽造
    之低度行為應為行使之高度行為吸收，均不另論罪。另被告
    在前開派出所所制作之2 份調查筆錄之受訊問人簽名欄處、
    筆錄騎縫處偽造「王世騰」之簽名及指印，所為核係犯同法
    第217 條第1 項之偽造署押罪。被告為掩飾身分逃避刑責，
    冒用王世騰名義，各在前揭警員所交付之逮捕通知書、扣押
    筆錄、扣押物品目錄表及口卡片上偽造王世騰之簽名及指印
    多枚，及其在前開派出所所制作之2 份調查筆錄上，偽造「
    王世騰」簽名、指印，均分別係基於逃避刑責之動機，以單
    一犯意之接續多次行為，侵害單一法益，各應為接續犯，屬
    單純一罪（最高法院84年度台非字第10號判決參照）。被告
    所犯行使偽造私文書罪及偽造署押罪間，有方法目的之牽連
    關係，為牽連犯，應依修正前刑法第55條後段之規定從一重
    之行使偽造私文書罪處斷。被告所犯連續詐欺取財罪、竊盜
    未遂罪及行使偽造私文書罪間，犯意各別，罪名互異，應分
    論併罰。
三、爰審酌被告年輕力壯，理應奮發向上，捨此不由，竟一再詐
    取、竊取他人財物及冒用「王世騰」應訊，並參酌其犯罪手
    段、次數、品行、智識程度、所得利益，及其於到案後坦承
    竊盜未遂及冒名應訊犯行，但迄未賠償告訴人丁○○、甲○
    ○二人之損害等一切情狀，量處如主文所示之刑，並諭知易
    科罰金之折算標準，及定其應執行之刑。
四、扣案之鑰匙1 支，係供犯罪所用之物且為被告所有，業據被
    告供明在卷，爰依刑法第38條第1 項第2 款之規定沒收。又
    被告於屏東縣警察局屏東分局民生派出所94年5 月30日所制
    作之2 份調查筆錄上，及於逮捕通知書、扣押筆錄、扣押物
    品目錄表、口卡片上所偽造之「王世騰」簽名、指印，均依
    刑法第219 條之規定宣告沒收。
參、公訴意旨另以：被告意圖為自己不法之所有，於94年5 月30
    日下午1 時10分許，在秦紹宗住處門前竊取秦紹宗所有
    K5-2299 號自小客車，行竊之際遭秦紹宗發現加以攔阻，被
    告見狀欲逃離現場，為秦紹宗騎乘機車在後追趕，至屏東市
    ○○路142 之16號前時，被告為脫免逮捕，竟與秦紹宗扭打
    ，並當場施以強暴脅迫以雙手攻擊秦紹宗，再乘隙脫逸，因
    認被告涉有刑法第329 條之準強盜罪嫌。
一、訊據被告堅決否認有上開犯行，辯稱：伊有拿鑰匙去開秦紹
    宗所有k5-2299 的車子，伊啟動引擎時沒有辦法啟動，所以
    伊就下車走了，走了一段時間後突然聽到後面有緊急煞車的
    聲音，伊回頭看一下，就被後面來的一輛機車撞倒在地，伊
    還沒有爬起來，就有人拿一把雨傘一直打伊，伊就一直擋，
    但是還是被雨傘弄得頭部都是傷，過程中伊沒有攻擊被害人
    ，後來伊逃跑後跑到派出所去，伊不知道打他之人就是車主
    ，如果伊有攻擊被害人，伊怎麼敢再跑去派出所等語。
二、按刑法第329 條之準強盜罪，係以竊盜或搶奪，因防護贓物
    ，脫免逮捕或湮滅罪證，而當場施以強暴脅迫者為構成要件
    。而所謂強暴，係指直接或間接對於人之身體施以暴力，壓
    制被害人之抗拒，或使被害人處於不能抗拒之狀態而言（最
    高法院82年度台上字第3842號判決可參），亦即行為人須有
    積極的攻擊行為，如僅消極的防禦性行為，則仍與構成要件
    不符。查
（一）被告於94年5 月30日下午1 時10分許，在證人秦紹宗住處
      對面，以自備之鑰匙1 把開啟證人秦紹宗停放該處之
      K5-2299 號自小客車車門，進入該車欲竊取該車，但因無
      法啟動該車引擎，乃放棄而步行離去，適證人秦紹宗在住
      處內聽得伊車遭人插入鑰匙欲發動引擎未成之聲音，觀看
      伊住處內所設置之監視設備，發現被告竊車不成走下伊車
      ，正步行離去，遂持雨傘1 支急忙出門，騎乘機車自後追
      趕至屏東市○○路142 之16號前，見被告行走路旁，證人
      秦紹宗先以其機車撞倒被告，證人秦紹宗亦人車倒地，復
      持雨傘毆擊被告2 至3 分鐘之事實，業經證人秦紹宗證稱
      在卷，核與被告所供情節相符，而證人秦紹宗騎機車將被
      告撞倒後，又持雨傘毆擊被告2 至3 分鐘之久，被告雖曾
      舉起右手，是否有還擊行為，證人秦紹宗已無法確定，但
      可確定被告與之未有任何肢體接觸，證人秦紹宗未遭被告
      所毆及等語，已據證人秦紹宗於本院審理時證述甚明（詳
      見95年9 月12日審判筆錄第2 頁至第13頁），已難認定被
      告有何強暴行為。
（二）證人秦紹宗於警詢中固曾稱：「嫌犯曾舉起右手作勢要打
      我，我便持雨傘與嫌犯發生扭打．．」等語。然因證人秦
      紹宗騎機車自後撞倒被告，其亦人車倒地，並持雨傘毆擊
      被告，於此種混亂之中，被告舉起右手一節縱然屬實，亦
      尚難遽認被告舉起右手之舉，確係出於毆打證人秦紹宗之
      意。
（三）又證人秦紹宗於檢察官偵查中雖亦供稱：「．．後來我們
      就扭打在一起，我用雨傘打他，他有還手」等語。惟證人
      秦紹宗於本院審理時先是供稱：「（問：你拿雨傘打他時
      ，被告有無要打你？）被告沒有要打我，他應該是想逃逃
      不掉，當時我非常氣憤。．．（問：你自己有無受傷？傷
      勢何來？）騎摩托車滑倒受傷的，左手及左腳受傷」等語
      。復再供稱：「（問：當時你是否拿雨傘準備攻擊他，所
      以他舉起右手要擋？）可能吧，問我這麼細，我分不清楚
      ，我確定他沒有打到我，至於他舉起右手是要打還是要擋
      ，我沒辦法辨認．．（問：你拿雨傘打被告多久？）時間
      多久我不記得，2 、3 分鐘應該有。（問：．．被告有無
      說什麼威脅的話？）沒有．．，當時我很氣憤，記不了那
      麼多）。（問：你在攻擊被告時，被告除了你剛剛所說的
      擋或打的動作外，有無其他的動作？）沒有，因為他沒有
      機會。（問：被告的身體有無接觸到你的身體部位？）沒
      有」等語（詳見前揭審判筆錄第3 頁、第8 頁、第9 頁）
      。審酌證人秦紹宗與被告並非相識，伊甫購入該車，還需
      繳納貸款，被告竟然竊取該車，伊十分氣憤，已經證人秦
      紹宗陳述在卷，且被告因竊取該車遭警逮捕後即至台灣監
      獄士林分監執行嗣由本院羈押迄今，被告並無接觸證人秦
      紹宗之機會，是證人秦紹宗並無迴護被告之必要，且證人
      秦紹宗於本院審理時所為之證詞，係經交互詰問，證人警
      詢及偵查中之說詞與本院審理中之證述內容相齟齬時，自
      應以本院審理時之證述為可採。
（四）證人秦紹宗左上臂、左肘、左前手臂、左膝等處雖受有擦
      傷，有寶建醫院95年9 月20日（95）寶建醫字第0399號函
      所檢附之診斷證明書及急診病歷各1 件在卷可按，參酌證
      人秦紹宗之傷均在左邊身體部位，且觀諸卷附照片，其上
      衣及長褲左側均有騎機車滑倒擦地之明顯痕跡，證人秦紹
      宗身上所受傷害係因自己騎機車倒地所致，其身上並無因
      遭被告攻擊而受之傷害，已無疑義。另被告因遭證人秦紹
      宗騎機車撞擊及持雨傘毆打，右額、右臉頰、右嘴角、右
      下巴、鼻頭、右上肩尾、右上眼瞼、左手拇指（大拇指指
      甲掀起脫落）、左手手掌大拇指、下唇、左嘴角、右胸壁
      、右手第二指、第四指、右膝、左手前臂、左手腕等處受
      有血腫、瘀青等傷害，有寶建醫院95年9 月5 日（94）寶
      建醫字第0370號函所檢附之病歷資料及照片5 張在卷可查
      ，核與證人即屏東縣警察局屏東分局民生派出所戊○○○
      ○所證：「被告到該派出所時全身是血」一語相符。再參
      諸證人秦紹宗所持雨傘案發後已破損不堪，有卷附照片可
      查，足見被告遭證人秦紹宗騎機車自後追撞，復遭以雨傘
      猛烈毆擊，被告全身是傷。本案就證人秦紹宗先以機車自
      後突然撞擊被告，復持雨傘猛烈毆擊被告，其本身除因機
      車倒地所受之傷外，並無其他傷害，被告則遍體鱗傷之情
      狀，實難認定被告對證人秦紹宗有何實施強暴行為之機會
      。且被告遭證人秦紹宗騎機車撞倒及持與雨傘毆擊過程中
      ，被告並無恐嚇威脅之言詞，已如前述，則亦難認定被告
      於前述過程中有何脅迫行為。
（五）證人秦紹宗追撞被告之地點，係在屏東市○○路142 之16
      號前，距離被告竊取秦紹宗住處即被告竊取汽車地點約為
      82.7公尺，已據證人張清雄證述在卷，並有道路交通事故
      現場圖1 件在卷可參，被告遭秦紹宗騎機車撞擊及持雨傘
      毆擊後，在路人協助下進入前述派出所，因其全身是血，
      該派出所值班員警見狀，即囑其就醫，被告因而至寶建醫
      院接受治療，嗣因證人秦紹宗報警，被告乃遭警自寶建醫
      院逮捕帶回該派出所調查等節，亦經證人張清雄證述屬實
      （詳見前揭審判筆錄第14頁至第16頁）。衡諸常情，苟被
      告認知到證人秦紹宗係伊所欲竊取汽車之車主，其行竊後
      自當加速逃離，要無反其道而行進入警察機關並依囑就醫
      ，嗣遭警逮捕之理。被告所辯：伊不知證人秦紹宗係車主
      ，其無脫免逮捕之犯意，堪以採信。
（六）綜上所述，被告並無實施強暴脅迫之行為，復無脫免逮捕
      之犯意，揆諸前揭說明，其所為核與刑法第329 條之準強
      盜罪之構成要件不合，此外並無其他積極證據足資證明被
      告有此部分犯行，此部分犯罪尚屬不能證明，惟依公訴意
      旨認此與前開有罪部分，有實質上一罪關係，爰不另為無
      罪之諭知，併此敘明。
據上論斷，應依刑事訴訟法第299 條第1 項前段、第300 條，刑
法第2 條第1 項前段、修正刪除前刑法第56條、刑法第216 條、
第210 條、第217 條第1 項、第320 條第3 項、第1 項、第339
條第1 項、修正前刑法第26條前段、第55條後段、第51條第5 款
、第41條第1 項、第2 項、刑法第38條第1 項第2 款、第219 條
，罰金罰鍰提高標準條例第1 條前段、修正刪除前同條例第2 條
，現行法規所定貨幣單位折算新台幣條例第2 條，判決如主文。
本案經檢察官林在培到庭執行職務
中    華    民    國    95    年    11    月    30    日
                  刑事第六庭審判長法  官  李育仁
                                  法  官  黃潔茹
                                  法  官  姜麗香
以上正本證明與原本無異。
如不服本判決，應於判決送達後10日內，向本院提出上訴狀。
                                  書記官  彭莉婷
中    華    民    國    95    年    12    月    6     日
附錄本案論罪科刑法條全文：
刑法第210 條（偽造變造私文書罪）
偽造、變造私文書，足以生損害於公眾或他人者，處5 年以下有
期徒刑。
刑法第217 條（偽造盜用印章印文或署押罪）
偽造印章、印文或署押，足以生損害於公眾或他人者，處3 年以
下有期徒刑。
盜用印章、印文或署押，足以生損害於公眾或他人者，亦同。
刑法第216 條（行使偽造變造或登載不實之文書罪）
行使第210 條至第215 條之文書者，依偽造、變造文書或登載不
實事項或使登載不實事項之規定處斷。
刑法第320 條（普通竊盜罪、竊佔罪）
意圖為自己或第三人不法之所有，而竊取他人之動產者，為竊盜
罪，處5 年以下有期徒刑、拘役或5 百元以下罰金。
意圖為自己或第三人不法之利益，而竊佔他人之不動產者，依前
項之規定處斷。
前二項之未遂犯罰之。
刑法第339 條（普通詐欺罪）
意圖為自己或第三人不法之所有，以詐術使人將本人或第三人之
物交付者，處5 年以下有期徒刑、拘役或科或併科1 千元以下罰
金。
以前項方法得財產上不法之利益或使第三人得之者，亦同。
前二項之未遂犯罰之。


司法院資訊處製作；財團法人民間司法改革基金會備份。
